臺灣高等法院交通事件裁定　　　　　　　　　　　　九十三年度交抗字第八四七號
　　抗告人即
　　異議人即
　　受處分人　甲○○
右抗告人因違反道路交通管理處罰條例案件，不服台灣板橋地方法院，中華民國九十
三年九月十七日裁定（九十三年度交聲更字第二七號），提起抗告，本院裁定如左：
    主  文
抗告駁回。
    理  由
一、按人行道係指為專供行人通行之騎樓、走廊，及劃設供行人行走之地面道路，與
    人行天橋及人行地下道；而人行道、交岔路口十公尺內，均不得臨時停車，道路
    交通管理處罰條例第三條第三款、道路交通安全規則第一百十一條第一項第一款
    、第二款分別定有明文。又汽車駕駛人在禁止臨時停車處所停車者，處新台幣六
    百元以上一千二百元以下罰鍰，道路交通管理處罰條例第五十六條第一項第一款
    亦定有明文。
二、本件抗告人即異議人即受處分人甲○○所有車號ＢＱ─三五二九號自用小客車，
　　於民國九十二年十一月八日十三時五十九分許，在台北縣永和市○○路六一０巷
　　口，因在禁止臨時停車之處所停車，經警拍照採證後逕行舉發，交通部公路總局
    台北區監理所板橋監理站乃依道路交通管理處罰條例第五十六條第一項第一款之
    規定裁處罰鍰新台幣（下同）九百元。
三、受處分人異議及抗告意旨略以：
（一）停放車輛處係其居住社區前空地，為沒有通路之死巷，屬區住宅之範圍；該處
      並非路口，係該社區空地，停一部小客車尚有約五公尺寬空地可供社區車輛進
      入，車前亦有一點五公尺寬可供行人通行，並不影響人員、車輛進出；依台北
      縣政府通知相關單位到社區會勘「中和市○○路六一○巷交叉路口釋義案」結
      果，表示該地點屬人行道，非屬交叉路口。
（二）停車處係該社區出入口，係社區之私有土地，台北縣政府九十年七月二十六日
      上午在該地點劃設紅線，經社區向台北縣政府交通局反映，經該局會同相關單
      位（包括舉發單位）會勘後，已於九十年八月四日將該紅線塗銷，並經社區主
      任委員溫書男於原審陳述明確，因此受處分人及社區均認該地點可以停車，且
      自九十年八月四日以來，均未有開立罰單之情形；如該處不能停車，當時中和
      分局不應將該紅線塗銷，否則不啻誤導民眾陷入法網。另該處相鄰水電材料行
      之騎樓一列，天天停滿機車；舉發單位中和警察分局前人行道違規停車，卻皆
      未見取締云云。
四、經查：
（一）受處分人所有之車輛，於前揭時、地停放在台北縣永和市○○路六一０巷口，
      為台北縣政府警察局交通隊執勤員警以違反道路交通管理處罰條例第五十六條
      第一項第一款在禁止臨時停車之處所停車之事實，有台北縣政府警察局九十二
      年十一月十九日北縣警交字第Ｃ00000000號舉發違反道路交通管理事
      件通知單影本、逕行舉發之違規照片、台北縣政府警察局中和分局九十二年十
      二月九日中警申字第０九二００五三四六二號函、同分局受理違反交通管理事
      件被通知人申訴理由查詢表、汽機車交通違規數位及相片舉發案件舉發清單（
      惟上開舉發清單對於違規條例誤載為道路交通管理處罰條例第五十六條第一項
      第六款，嗣已更正）各一紙及模擬停車位置照片影本四幀附卷足參。
（二）證人即舉發之台北縣政府警察局中和分局員警李耀宗於原審結證稱：「當時我
      們舉發的是道路交通管理處罰條例第五十六條第一項第一款在禁止臨時停車處
      所停車，因為當地是『巷口』，且是在『人行道』上停車，都屬於五十六條第
      一項第一款之處罰對象，我並不是以他在紅線停車來告發」等語（見原審九十
      三年度交聲更字第二十七號卷第十二頁），並有證人李耀宗當庭繪製之舉發現
      場簡圖一紙及車輛停放相關位置照片四張可資佐證。是原舉發機關並非以紅線
      停車（道路交通管理處罰條例第五十六條第一項第四款）加以舉發；況且上開
      舉發通知單、裁決書所載舉發違規事實、違反法條，分別記載在禁止臨時停車
      之處所停車、道路交通管理處罰條例第五十六條第一項第一款。受處分人爭執
      並未在禁止停車標線（紅線）處停車，與本件舉發其違規無關。
（三）核舉發時採證照片（見原審九十三年度交聲字第二四二號卷第六十三頁）顯示
      ，受處分人所有之ＢＱ─三五二九號自用小客車係停放在騎樓水泥柱旁，水泥
      柱上招牌有馬達等字樣，佐以事後模擬停車位置照片（見原審法院九十三年度
      交聲字第二四二號卷第七十三頁）觀之，車輛停放之處所係社區○○○○路面
      ，一旁水泥柱上有電料、馬…（遭車體遮蔽）等字樣，模擬停車位置照片與異
      議人車輛當時停放之處所係屬同一地點。依證人李耀宗所提之舉發現場簡圖、
      車輛停放相關位置照片及台北縣政府九十三年九月十三日之現場會勘結果（有
      九十三年九月十七日傳真之台北縣政府函稿所附會勘結論在卷可稽），顯示台
      北縣中和市○○路六一０巷口係供公眾出入之場所，為道路之一部分。再參酌
      交通部路政司（六八）路台監字第九Ｏ九三號函旨認「道路交通管理處罰條例
      第四十四條第一項第三款所指之交岔路口，應包括巷道路口」。俱徵台北縣中
      和市○○路六一０巷口係屬於道路交通管理處罰條例所指之交岔路口。受處分
      人所有之ＢＱ─三五二九號自用小客車停放在巷口十公尺內，合於交岔路口十
      公尺內，不得臨時停車之違規要件。
（四）受處分人之汽車停放位置係在巷口伸縮鐵門左前方，且緊靠近左側水電材料行
      之騎樓及人行道，為騎樓及人行道延伸後之柏油路面，而該路面另一端亦設有
      人行道，該停車位置同時亦屬劃設供行人行走之地面道路。依現場停車照片以
      觀，該處係供行人於道路側邊通行之唯一路線，停車於該處勢將影響行人之通
      行，故依道路交通管理處罰條例第三條第三款規定，該停車處亦為係人行道之
      一部分。受處分人之汽車停放地點既為人行道，而人行道本即不得臨時停車，
      無待另設禁止停車標線，受處分人自不得以該處紅線已遭塗銷及不影響人車進
      出云云，而主張免責。
（五）證人即台北縣政府交通局承辦人員朱建全結證稱：「（問：有去過現場會勘？
      ）有的，我們去會勘時，里辦公室沒派人來，我們沒辦法瞭解當地使用情形，
      也沒有對現場標線為變更之處分，現場紅線後來有沒有被塗銷，我也不清楚」
      、「當時我們會勘後沒有把六一０巷的紅線塗銷之理由為旁邊有一個防火巷之
      出入口，如不考慮圍牆內土地使用之情形，圍牆外的地方是屬於人行道及騎樓
      的範圍，因為它的左右側是騎樓及人行道，停在那個地方會影響到行人通行」
      等語（見原審九十三年度交聲更字第二十七號卷第十二頁、第十三頁）。受處
      分人遭舉發之違規事實與該處使否劃設紅線無涉，已如前述；縱認上開路段經
      台北縣政府交通局會勘後於九十年八月四日塗銷紅線等情屬實，惟此並不影響
      受處分人於禁止臨時停車處所停車之違規事實。
（六）受處分人另辯稱台北縣中和市○○路六一０巷為私有土地，本得自由使用停車
      云云。惟私有土地若成公眾通行之道路，其所有權之行使應受限制，不得違反
      供公眾通行之目的，妨礙他人之通行而任意停車。
（七）至於他處有違規停車，警員若有取締不力情形，乃警員應否負行政責任問題，
      受處分人之違規責任，仍無從據以免除。
五、綜上所述，受處分人所辯，並不足採，其自小客車確有在該禁止臨時停車處所停
    車之違規行為，洵堪認定，原審法院駁回其異議，其認事用法，均無不合。受處
    分人抗告意旨，仍執前詞，指摘原裁定不當，核無理由，抗告應予駁回。
六、據上論斷，應依道路交通管理處罰條例第八十九條、刑事訴訟法第四百十二條，
    裁定如主文。
中　　　華　　　民　　　國　　九十三　　年　　十一　　　月　　二十二　　日
                              臺灣高等法院交通法庭
                                  審判長法  官  趙　功　恆
                                        法  官  李　春　地
                                        法  官  鄧　振　球
右正本證明與原本無異。
不得再抗告。
                                        書記官  孫　佩　琳
中　　　華　　　民　　　國　　九十三　　年　　 十一 　　月　　二十二　　日
